【裁判字號】    97,交聲,28
【裁判日期】    970306
【裁判案由】    違反道路交通管理處罰條例聲明異議
【裁判全文】
臺灣新竹地方法院交通事件裁定          97年度交聲字第28號
    原處分機關  交通部公路總局新竹區監理所
    異  議  人
    即受處分人  甲○○
上列受處分人因違反道路交通管理處罰條例案件，對於交通部公
路總局新竹區監理所於民國96年12月17日所為之竹監自字第裁50
-DB0000000號違反道路交通管理事件裁決聲明異議，本院裁定如
下：
    主  文
異議駁回。
    理  由
一、按汽車行駛有損毀或變造汽車牌照、塗抹污損牌照，或以安
    裝其他器具之方式，使不能辨認其牌號者，處汽車所有人新
    臺幣2,400元以上4,800元以下罰鍰，並責令申請換領牌照或
    改正，道路交通管理處罰條例第13條第1款分別定有明文。
二、原處分意旨略以：本件異議人即受處分人甲○○於民國96年
    10月30日下午4時40分許，駕駛車號KU-5178號自小客車，行
    經桃園縣龍潭鄉○○路時，為桃園縣政府警察局龍潭分局石
    門派出所警員當場填製桃警局交字第DB0000000號舉發違反
    道路交通管理事件通知單（下稱舉發通知單），舉發其有「
    號牌損毀使不能辨識（尾數8無法辨識）」之違規行為。嗣異
    議人於應到案日期前，向原處分機關提出陳述，由原處分機
    關函請原舉發單位調查結果，仍認其有前揭違規行為，乃以
    違反道路交通管理處罰條例第13條第1款之規定，裁處罰鍰
    新臺幣（下同）3,000元，並責令換牌。
二、異議意旨略以：異議人之車輛已有14年的車齡，車身油漆也
    脫落，車牌油漆脫落，純屬自然造成，並非故意毀損。為此
    聲明異議，請求撤銷原處分云云。
三、經查：
（一）異議人所有之前揭小客車於上開時、地，因號牌污損，並
      經警員攔停當場舉發之事實，為異議人所不爭執，並有採
      證照片1幀及舉發通知單1紙在卷足憑。
（二）至異議人辯稱：車牌油漆脫落，純屬自然造成，並非故意
      毀損一節，惟查：
  １、按違反行政法上義務之行為非出於故意或過失者，不予處
      罰，行政罰法第7條訂有明文。又應受行政罰之行為，僅
      須違反禁止規定或作為義務，而不以發生損害或危險為其
      要件者，推定為有過失，於行為人不能舉證證明自己無過
      失時，即應受處罰，此有司法院大法官會議釋字第275號
      解釋可參。準此，人民縱無故意，但因有過失，而違反法
      律上之義務仍應受行政罰。
  ２、本件異議人明知其所有自小客車歷經年久，日曬雨淋導致
      自然剝落，且異議人身為汽車所有人，任憑車輛號牌呈現
      不能辨識號碼之狀態，不依道路交通安全規則第13條規定
      向監理機關換領，實難謂無過失，其行為亦屬違反禁止規
      定之行為，自應對其所為負責。又觀諸卷附之舉發照片內
      容，異議人汽車牌號之最後1碼確已無法清楚辨識，是監
      理機關依此逕以裁罰，自屬合法。異議人上開所辯，當非
      可採。
  ３、另異議人辯稱：該車驗車時，並未補上油漆，驗車也通過
      云云。惟此部分與異議人之違規行為無直接關係，異議人
      尚不得以此為其免罰之理由，併此敘明。
四、綜上所述，本件異議人確有於前述時、地，有「損毀汽車牌
    照，使不能辨認其牌號」之違規行為。從而，原處分機關依
    據道路交通管理處罰條例第13條第1款之規定，裁處罰鍰3,0
    00元，並責令換牌，其認事用法並無違誤，裁罰亦無不當，
    本件異議為無理由，應予駁回。
五、據上論斷，應依道路交通管理處罰條例第87條第2項，道路
    交通案件處理辦法第19條，裁定如主文。
中    華    民    國    97    年    3     月    6     日
                              交通法庭法  官    黃美文
以上正本證明與原本無異。
如不服本裁定，應於裁定送達後5日內向本院提出抗告狀。
中    華    民    國    97    年    3     月    6     日
                                      書記官    陳怡芳


司法院資訊處製作；財團法人民間司法改革基金會備份。
